臺灣雲林地方法院刑事判決　　　　　　　100年度易字第324號
公　訴　人　臺灣雲林地方法院檢察署檢察官
被　　　告　沈正義
上列被告因詐欺案件，經檢察官提起公訴（100 年度偵字第2569
號），被告於準備程序進行中就被訴事實為有罪之陳述，本院合
議庭裁定由受命法官獨任進行簡式審判程序，判決如下：
    主      文
沈正義犯幫助詐欺取財罪，累犯，處有期徒刑陸月，如易科罰金
，以新臺幣壹仟元折算壹日。
    事實及理由
一、犯罪事實：
    沈正義前因詐欺案件，經本院以96年度六簡字第341 號判處
    有期徒刑3 月確定，於民國97年1 月25日縮刑期滿執行完畢
    。詎其仍不知悔改，明知申辦行動電話門號並無特殊條件之
    限制，且現今社會詐騙情形猖獗，詐騙集團收購行動電話門
    號供刊登廣告、電話轉接、內部連繫或藉以實施詐騙之用等
    新聞層出不窮，故將申請之行動電話門號交付他人使用，極
    可能將被犯罪集團作為詐欺犯罪之聯絡工具，而屬於幫助他
    人詐欺取財之行為，卻因缺錢花用，即基於幫助詐欺取財之
    犯意，於99年4 月20日某時許，至雲林縣斗六市某威寶電信
    門市，申辦0000000000號行動電話門號（下稱本案門號），
    並旋以新臺幣（下同）500 元之代價，將本案門號晶片卡販
    售予某真實姓名、年籍均不詳之成年男子，以此方式幫助他
    人詐取財物。嗣該成年男子取得本案門號後，即夥同所屬之
    詐騙集團成員，共同基於意圖為自己不法所有之犯意聯絡，
    於99年5 月14日上午9 時20分許，以未顯示號碼之電話與張
    竹生聯絡，且向其佯稱：伊為榮總醫院之行政人員，發現其
    資料遭盜用，將請駐衛警與其聯絡云云，嗣自稱為「王警官
    」之詐騙集團成員即以不詳電話號碼撥打電話予張竹生，並
    訛稱其因涉及洗錢案件，必須提供金融保證金云云，復由詐
    欺集團成員假冒「張法官」、「黃科長」之身分，以不詳廠
    牌行動電話（使用本案門號）與張竹生聯絡，並對其詐稱：
    因其涉及刑事案件，必須交出1,200,000 元之金融保證金給
    法院監管，且會立即指派人員前往收取款項云云，致使張竹
    生陷於錯誤，依詐欺集團成員指示於99年5 月14日上午11時
    許，在址設新竹市東區科學園區○村○路19號之兆豐國際商
    業銀行（下稱兆豐銀行）竹村分行旁之停車棚，將其自兆豐
    銀行提領之1,200,000 元交付予假冒臺灣臺北地方法院檢察
    署公務員身分之詐欺集團成員，該員則當場將該詐騙集團於
    不詳時、地所偽造之「台灣台北地方法院地檢署政務科」、
    「臺灣台北地方法院檢察署政務科偵查卷宗」等公文書交張
    竹生收執而行使之，足生損害於臺灣臺北地方法院檢察署及
    張竹生。嗣因張竹生發覺有異報警處理，方循線查獲上情。
二、認定犯罪事實所憑之證據及理由：
  (一)本案被告沈正義所犯之罪，係死刑、無期徒刑、最輕本刑為
    3 年以上有期徒刑以外之罪，其於準備程序進行中，就前揭
    被訴事實為有罪之陳述，經受命法官告知簡式審判程序之旨
    ，並聽取其與檢察官之意見後，本院裁定由受命法官獨任進
    行簡式審判程序，是本案之證據調查，依刑事訴訟法第273
    條之2 規定，不受同法第159 條第1 項、第161 條之2 、第
    161 條之3 、第163 條之1 及第164 條至第170 條規定之限
    制，合先敘明。
  (二)上開犯罪事實，業據被告於偵查及本院審理中均坦承不諱，
    核與證人即告訴人張竹生於警詢、偵查中所為之指證情節相
    符，並有本案門號之通聯調閱查詢單、告訴人張竹生之兆豐
    銀行存摺影本及前開偽造之公文書等在卷可稽。又申請行動
    電話門號並無特殊條件之限制，且現今社會詐騙情形猖獗，
    詐騙集團收購行動電話門號供刊登廣告、電話轉接、內部連
    繫或藉以實施詐騙之用等新聞層出不窮，故將申請之行動電
    話門號交付他人使用，極可能將被犯罪集團作為詐欺犯罪之
    聯絡工具等情，一般人均有認知。被告為智識正常之成年人
    ，對上情理應了然於胸，更可認其於交付本案門號之前，應
    可預見本案門號有用於不法詐取他人金錢之可能，其卻仍執
    意交付，則其主觀上應有幫助他人詐欺取財之犯意甚明。綜
    上足認被告之自白與事實相符，可以採信，本案事證明確，
    被告犯行洵堪認定，應依法論科。
三、論罪科刑之理由：
  (一)刑法上之幫助犯，係對於犯罪與正犯有共同之認識，而以幫
    助之意思，對於正犯資以助力，而未參與實施犯罪之行為者
    而言。是以如未參與實施犯罪構成要件之行為，而係出於幫
    助之意思提供助力，即屬幫助犯，而非共同正犯。被告基於
    幫助詐欺取財之犯意，將本案門號交付他人，本案門號進而
    成為詐騙集團成員用以詐騙告訴人張竹生之工具，是被告係
    參與詐欺取財罪構成要件以外之行為，且並無證據足資證明
    被告係以正犯而非以幫助犯之犯意參與犯罪，應認其係幫助
    犯而非正犯。故核被告所為，係犯刑法第30條第1 項前段、
    第339 條第1 項之幫助詐欺取財罪。
  (二)刑法第28條之共同正犯，係指2 人以上共同實行犯罪之行為
    者而言，幫助他人犯罪，並非實施正犯，在事實上雖有二人
    以上共同幫助犯罪，要亦各負幫助罪責，而無適用該條之餘
    地，刑法上既無「共同幫助」之情，當亦無「幫助共同」之
    可言。幫助1 人為幫助，幫助2 人、3 人仍為幫助，故判決
    主文不必記載「幫助共同」，法條部分亦無需引用刑法第28
    條（最高法院95年度臺上字第6767號判決意旨參照），是被
    告上述犯行，無庸論以「幫助共同」，併此陳明。
  (三)被告有前述犯罪事實欄所記載之前科紀錄，此觀臺灣高等法
    院被告前案紀錄表可明，其於有期徒刑執行完畢後5 年內故
    意再犯本件有期徒刑以上之罪，為累犯，應依刑法第47條第
    1 項之規定加重其刑。
  (四)被告幫助他人為詐欺取財之犯行，本院依刑法第30條第2 項
    之規定，按正犯之刑減輕其刑，並依法先加後減。
  (五)爰審酌被告將本案門號交與他人之行為，對他人詐欺行為提
    供幫助，不止助長經濟犯罪之猖獗，更影響社會正常交易安
    全，同時增加被害人尋求救濟及偵查犯罪之困難，且本案告
    訴人張竹生因而遭詐騙之金額高達1,200,000 元，實不能輕
    縱，但念其犯後坦承犯罪，態度尚可，暨其自承教育程度為
    國中畢業，現在從事水電工作等一切情狀，量處如主文所示
    之刑，並諭知易科罰金之折算標準。
四、應適用之法律：
  (一)刑事訴訟法第273 條之1 第1 項、第299 條第1 項前段。
  (二)刑法第30條、第339 條第1 項、第47條第1 項、第41條第1
    項前段。
  (三)刑法施行法第1 條之1 第1 項、第2 項前段。
本案經檢察官陳詠薇到庭執行職務。
中    華    民    國   100    年    6     月    23    日
                  刑事第七庭  法  官  王 紹 銘
以上正本證明與原本無異。
如不服本判決應於收受本判決後10日內向本院提出上訴書狀，並
應敘述具體理由。如未敘述上訴理由者，應於上訴期間屆滿後20
日內向本院補提理由書狀（均須按他造當事人之人數附繕本）「
切勿逕送上級法院」。
                              書記官  魏 輝 碩
中    華    民    國   100    年    6     月    23    日
附錄本案論罪科刑法條全文：
《刑法第30條》
幫助他人實行犯罪行為者，為幫助犯。雖他人不知幫助之情者，
亦同。
幫助犯之處罰，得按正犯之刑減輕之。
《刑法第339條》
意圖為自己或第三人不法之所有，以詐術使人將本人或第三人之
物交付者，處5 年以下有期徒刑、拘役或科或併科1,000 元以下
罰金。
以前項方法得財產上不法之利益或使第三人得之者，亦同。
前2 項之未遂犯罰之。